【裁判字號】    92,訴,2802
【裁判日期】    921231
【裁判案由】    殺人未遂
【裁判全文】
臺灣高雄地方法院刑事判決                        九十二年度訴字第二八二號
    公  訴  人  臺灣高雄地方法院檢察署檢察官
    被      告  丙○○
    指定辯護人  本院公設辯護人  戊○○
右列被告因殺人未遂案件，經檢察官提起公訴（九十二年度偵字第一八八二六號），
本院判決如左：
    主  文
丙○○殺人未遂，累犯，處有期徒刑捌年。
    事  實
一、丙○○曾於民國九十年間，因違反毒品危害防制條例案件，經法院判處有期徒刑
    一年二月確定，嗣於九十二年五月二十六日執行完畢。詎丙○○仍不知警惕，緣
    丙○○與丁○○係朋友關係，因丁○○前曾向丙○○借貸新台幣（下同）一千元
    三百元尚未償還，丙○○乃心生不滿，於九十二年八月二十三日，前往丁○○住
    處附近某超商與之理論，雙方並發生肢體衝突而發生不悅，嗣丁○○與林文杰於
    同年月二十四日，前往丙○○位於高雄縣阿蓮鄉青旗村青旗一一四號住處，要求
    丙○○外出商談債務償還事宜，但丙○○堅持於住處商談即可，然為丁○○所拒
    ，雙方乃同意至高雄縣阿蓮鄉○○路之「阿蓮國小」後門廚房旁空地談判，丙○
    ○因懼怕丁○○另邀集他人參與談判，恐對方人數眾多將對其不利，遂自上開住
    處攜帶其父親所有之西瓜刀一支藏於腰際，並騎機車前往阿蓮國小，嗣於同日十
    二時許，雙方均抵達約定地點，正討論雙方債務問題時，丙○○突見丁○○之友
    人石峻菖及施盈杰騎乘機車經過該處，丙○○誤認係丁○○召集友人欲對其不利
    ，心慌之下欲離開現場，惟不小心跌倒在地，丁○○見狀正彎腰欲扶起丙○○時
    ，丙○○見丁○○未加以防備，竟基於殺人之故意，自其左側腰際抽出西瓜刀，
    從右上方向丁○○之脖子左側出力揮砍一刀，致大量鮮血自丁○○頸部噴出，丁
    ○○因而受有左後頸深部刀傷（約十五公分深及肌肉）肌肉斷裂及大量出血之傷
    害，經丁○○向施盈杰呼救，由施盈杰騎機車將丁○○送醫，丙○○則因心慌而
    逃離現場。嗣經施盈杰及石峻菖於同日下午四時許，至高雄縣政府湖內分局阿蓮
    分駐所報案，並陳述案發經過，經警員乙○○循線查知丙○○涉案，並至丙○○
    住處找尋，惟丙○○並未在家而未果，嗣於同日晚上九時許，丙○○始至阿蓮分
    駐所向警方投案，並經警前往其住處扣得西瓜刀一支。而丁○○經送往高雄榮民
    總醫院急救後，於九十二年八月三十一日傷癒出院，而倖免於死。
二、案經丁○○訴由高雄縣政府警察局湖內分局報告台灣高雄地方法院檢察署檢察官
    偵查起訴。
    理  由
一、訊據被告丙○○固不否認其有於右揭時地，與告訴人丁○○因債務問題至阿蓮國
    小後門廚房旁空地談判，並手持扣案西瓜刀一支，砍傷告訴人之事實，惟矢口否
    認有何右揭殺人未遂犯行，辯稱：當時被告共帶了五個人到現場，且他們一起毆
    打伊，伊基於自衛才揮刀要擋住告訴人，因緊張不小心才砍到告訴人脖子云云，
    惟查：
 （一）右揭事實，業據告訴人於偵查及本院審理中均指訴：伊當天和被告約定到阿
       蓮國小商討還錢事情，伊和被告到達現場後，坐在機車上商談，後來被告看
       到施盈杰與石峻菖經過該處，被告誤會是伊找他們去的，被告緊張要逃跑而
       跌倒，伊上前要拉被告，被告突然就用右手拿西瓜刀揮砍伊頸部，血就噴出
       來，伊用手按住傷口，並請施盈杰載伊去就醫等語甚詳（告訴人於警訊中之
       指訴內容，依修正後刑事訴訟法第一百五十九條第一項規定，為審判外之陳
       述，不得做為證據），核與目擊證人施盈杰及石峻菖於偵查中均證述：「我
       們當天騎機車經過該處，看見被告與告訴人在交談，後來我們回頭看見被告
       從左側腰際持刀從告訴人頸部揮砍，告訴人頸部流血並往我們方向跑過來。
       」等情相符（證人二人於警訊中證述內容，依修正後刑事訴訟法第一百五十
       九條第一項規定，為審判外之陳述，不得做為證據），而告訴人因遭被告持
       刀揮砍頸部一刀後，因而受有左後頸深部刀傷（約十五公分深及肌肉）肌肉
       斷裂及大量出血傷害之事實，亦有高雄榮民總醫院診斷證明書及病歷資料查
       詢函覆表各一份在卷可憑，復有案發現場照片五張與扣案之西瓜刀一支在卷
       可資佐證。
 （二）被告雖辯稱：案發當時告訴人有帶五個人，且一起毆打伊，伊基於自衛才揮
       刀擋告訴人云云，惟查，依前揭告訴人指訴及證人施盈杰及石峻菖證述內容
       可知，並無被告所供稱被告有帶人毆打伊等情事，而被告已供承案發當時伊
       身上並無受傷等語，是被告如有其所供稱遭人圍毆事實，為何被告身上均無
       遭人毆打之傷痕？是被告上揭辯解，已不合情理，且被告復無法提出其他證
       據以佐其說，自難採信。
 （三）次查，依告訴人所指訴，被告與告訴人至案發現場，係為商談雙方債務問題
       ，且告訴人係與林文杰二人一起至被告家中約被告外出商談之事實，被告亦
       不否認，而告訴人積欠被告債務不過一千三百元，告訴人並未帶同大批人馬
       脅迫被告外出談判，被告卻暗中攜帶西瓜刀前往，其動機已有可議，且於案
       發現場時，僅有被告與告訴人二人在場，告訴人手中並未持兇器，被告卻趁
       告訴人欲扶其起身，而未予防備之際，手持鋒利西瓜刀揮砍告訴人頸部（經
       本院當庭勘驗結果：扣案西瓜刀之刀身長二十六點五公分，已經開鋒且刀口
       鋒利），而人體頸部係相當脆弱之要害部位，且大動脈流經該處，如有受傷
       ，視其嚴重程度，會導致直接死亡或導致流血過多致死之結果，此為一般人
       均知之事實，被告明知及此，卻仍朝告訴人頸部揮砍，且告訴人頸部所受傷
       害傷口長達十五公分且深及肌肉，肌肉並已斷裂，足認被告係相當出力揮砍
       ，是從被告上揭攜帶西瓜刀之動機、及其持刀揮砍之時機、部位、與出力程
       度，足認被告係以殺人之故意，而持刀揮砍告訴人甚明。另辯護人雖辯稱被
       告係基於正當防衛，始持刀反擊等語，惟案發當時經過，如前所述，並無被
       告所稱伊遭告訴人或他人毆打之事實，被告並無遭現時不法侵害之情形，自
       無正當防衛可言，辯護人上揭辯解，不足為採。
 （四）綜上所述，被告前揭所辯，僅係事後卸責之詞，不足為採，其有右揭殺人未
       遂之犯行，應堪認定。
二、核被告所為，係犯刑法第二百七十一條第二項、第一項之殺人未遂罪。查被告曾
    於九十年間，因違反毒品危害防制條例案件，經法院判處有期徒刑一年二月確定
    ，嗣於九十二年五月二十六日執行完畢之事實，有台灣高等法院被告全國前案紀
    錄表一份在卷可查，其受有期徒刑之執行完畢，五年以內再犯本件有期徒刑以上
    之罪，為累犯，應依法加重其刑。被告已著手於殺人犯罪行為之實施，惟尚未致
    告訴人死亡之結果，為未遂犯，爰依刑法第二十六條前段規定，減輕其刑，並依
    法先加後減。公訴人雖認本件有自首規定之適用，惟查，本案查獲經過，證人乙
    ○○於本院審理中證稱：本案是石俊菖及施盈杰二人先到派出所報案，陳稱告訴
    人被綽號「阿忠」之人砍傷，我們就清查檔案，知道涉案人是被告丙○○，我們
    也有到被告家中找被告，但找不到人，後來被告於案發當天晚上才來派出所投案
    等語明確，是被告係於警方已有相當根據，而合理懷疑知悉其已犯案後，才至派
    出所向警方投案，自無刑法第六十二條前段自首規定之適用，公訴人容有誤認，
    一併敘明。爰審酌被告僅因細故，即任意持刀殺害告訴人，且犯後仍狡詞卸責，
    顯見並無悔意，迄今亦未與告訴人達成和解以賠償損失，及其犯罪手段、檢察官
    求處之刑度與其他一切情狀，量處如主文所示之刑，以資懲儆。扣案之西瓜刀一
    支，雖係被告犯罪所用工具，惟被告供稱係伊父親所有，並非其所有之物，本院
    爰不予宣告沒收，併此敘明。
據上論斷，應依刑事訴訟法第二百九十九條第一項前段，刑法第二百七十一條第一項
、第二項、第四十七條、第二十六條前段，判決如主文。
本案經檢察官甲○○到庭執行職務。
中      華      民      國      九十二    年    十二     月    三十一   日
                                     臺灣高雄地方法院刑事第十四庭
                                                審判長法  官 李淑惠
                                                      法  官 黃呈熹
                                                      法  官 呂憲雄
右正本證明與原本無異。
如不服本判決，應於判決送達後十日內，向本院提出上訴狀。
                                                   書記官    羅宗賢
中    華    民    國      九十三      年      一      月      二      日
附錄法條：
中華民國刑法第二百七十一條
(普通殺人罪)
殺人者，處死刑、無期徒刑或十年以上有期徒刑。
前項之未遂犯罰之。
預備犯第一項之罪者，處二年以下有期徒刑。


司法院資訊處製作；財團法人民間司法改革基金會備份。
